【裁判字號】    98,交聲,2692
【裁判日期】    981031
【裁判案由】    聲明異議
【裁判全文】
臺灣高雄地方法院交通事件裁定        98年度交聲字第2692號
                                    98年度交聲字第2693號
原處分機關  高雄市政府交通局
異  議  人  甲○○
                      樓
上列異議人即受處分人因違反道路交通管理處罰條例案件，對於
高雄市政府交通局同於民國98年9 月3 日所為之裁決處分（原處
分案號：高市交裁字第32-AR0000000號、32-1AD628942號）聲明
異議，本院裁定如下：
    主  文
原高市交裁字第32-AR0000000號處分撤銷。
甲○○機器腳踏車駕駛人，不在規定車道行駛，處罰鍰新台幣壹
仟捌佰元，並記違規點數壹點。
其他異議駁回。
    理  由
一、按機器腳踏車，不在規定車道行駛者，處新臺幣（下同）60
    0 元以上1,800 元以下罰鍰，並記違規點數1 點；另按汽車
    駕駛人停車時，在禁止臨時停車處所停車，處600 元以上
    1200元以下罰鍰，道路交通管理處罰條例第45條第13款、第
    56條第1 項第1 款、第63條第1 項第1 款分別定有明文。又
    按違反該條例第45條第13款規定，逾越應到案期限60日以上
    未繳納罰緩或到案聽候裁決者，處罰鍰1,800 元；違反該條
    例第56條第1 項第1 款規定，逾越應到案期限60日以上未繳
    納罰款或到案聽候裁決者，機器腳踏車處應罰鍰1,200 元，
    亦有違反道路交通管理事件統一裁罰基準及處理細則第2 條
    及違反道路交通管理事件統一裁罰基準表可參。末按，該法
    所指之車輛，係指在道路上以原動機行駛之汽車（包括機器
    腳踏車）或以人力、獸力行駛之車輛，故機車亦在規範範圍
    內，同法第3 條第8 款亦有規定。
二、原處分意旨略以：本件異議人即受處分人甲○○駕駛其所有
    之車牌號碼IZJ-092 號重型機車，分別為下列違規行為：（
    1 ）於民國98年2 月4 日上午9 時53分許，行經台北市○○
    ○路時，行駛公車專用道，未於規定車道行駛，經台北市政
    府警察局交通警察大隊以受處分人違反道路交通管理處罰條
    例第45條第13款規定，拍照後逕行舉發。（2 ）於民國98年
    2 月25日上午10時40分許，明知於台北市○○○路路段劃有
    紅線禁止臨時停車，竟仍在上開路段停放其所有之上開車輛
    ，經台北市停車管理工程處拍照並逕行掣單舉發。上2 件違
    規行為經原處分機關即高雄市政府交通局於98年9 月3 日，
    分別以受處分人違反道路交通管理處罰條例第45條第13款、
    第56條第1 項第1 款、違反道路交通管理事件統一裁罰基準
    及處理細則第43條、第44條、第67條及違反道路交通管理事
    件統一裁罰基準表之規定為由，各裁處罰鍰1,800 、1,200
    元，有台北市政府警察局舉發違反道路交通管理事件通知單
    （北市警交大字第AR0000000 號、北市交停字第1AD628942
    號）、高雄市政府交通局違反道路交通管理事件裁決書（高
    市交裁字第32-AR0000000號、高市交裁字第32-1AD628942號
    ）各2 紙、違規採證照片共2 張等件在卷可稽。
三、異議人聲明異議意旨略以：異議人未曾收受上開違規繳款單
    、照片，且罰鍰要加倍計算，如同1 個人要被剝2 層皮，實
    不合理，異議人深感不服，爰依法聲明異議等語。
四、經查：
（一）受處分人於98年9 月14日由收受上開裁決書後，於同年月
      25日向原處分機關聲明異議，有送達證書、聲明異議狀上
      高雄市政府交通局交通事件裁決中心收文戳在卷可查，足
      認其聲明異議於接到裁決書之翌日起20日內提出，程序上
      應屬適法，合先敘明。
（二）異議人分別於上述時、地駕駛車牌號碼IZJ-092 號重型機
      車，違法在公車專用車道上行駛、並在劃有紅線之禁止臨
      時停車處所停車之違規事實，有卷附之採證照片2 張可稽
      ，上情堪予認定。
（三）按送達應於受送達人之住居所、事務所或營業所為之，於
      應送達處所不獲會晤應受送達人時，得將文書付與有辨別
      事理能力之同居人、受僱人或應送達處所之接收郵件人員
      ，行政程序法第72條第1 項、第73條第1 項亦有規定。經
      查：異議人於98年2 月4 日駕駛機器腳踏車不在規定車道
      行駛之違規舉發通知單，經台北市政府警察局交通警察大
      隊於98年2 月26日付郵雙掛號郵寄至異議人之戶籍地「高
      雄市楠梓區○○○路1842巷24號」，於98年3 月2 日由其
      同居人吳明宗代為收受之事實，有台北市政府警察局交通
      警察大隊98年10月7 日函（北市警交大執字第098382
      34700 號）、中華民國郵政大宗掛號聯及台北市政府警察
      局交通警察大隊送達證書各1 紙在卷可查，是以該舉發通
      知書於98年3 月2 日業已合法送達予異議人之事實，堪可
      認定。另異議人於98年2 月25日於禁止臨時停車處所停車
      之違規舉發通知單，亦經台北市政府交通局郵寄至異議人
      上開戶籍地址，於98年3 月19日由吳明宗代為收受，亦有
      台北市政府交通局送達證書1 紙附卷可查，是該舉發通知
      書於98 年3月19日業已合法送達與異議人，亦足認明。綜
      上，堪認原舉發機關既分別於98年3 月2 日、98年3 月19
      日將上2 張舉發通知單合法送達予異議人，然異議人未自
      動繳納罰鍰，亦未到案聽候裁決，至處分期日止，其逾越
      應到案期限已逾60日以上，故原處分機關依前揭違反道路
      交通管理事件統一裁罰標準表逕行裁決之，於法即屬有據
      ，異議人徒以前詞置辯，尚難憑採。
五、綜上，原處分機關依違反道路交通管理處罰條例第56條第1
    第1 款、第45條第13款、違反道路交通管理事件統一裁罰基
    準及處理細則第2 條及違反道路交通管理事件統一裁罰基準
    表等規定，分別裁處受處分人罰鍰1,800 、1200元等情，即
    無違誤。惟受處分人違反道路交通管理處罰條例第45條規定
    者，依同條例第63條第1 項第1 款規定，除依上開條項處罰
    鍰外，應記違規點數1 點，原處分機關漏未裁處，自有未洽
    ，應由本院撤銷原高市交裁字第32-AR0000000號處分，另諭
    知如主文第2 項所示之處分，以資適法。另高市交裁字第
    32-1AD628942號，於法既無違誤，受處分人猶執前詞，指摘
    原處分不當，為無理由，應予駁回。
六、依道路交通案件處理辦法第19條、第20條前段，爰裁定如主
    文。
中    華    民    國    98    年    10    月    31    日
                  交通法庭    法  官  張琬如
以上正本證明與原本無異。
如不服本裁定，應於收受送達後5 日內向本院提出抗告狀。
中    華    民    國    98    年    11    月    2     日
                              書記官  劉甄庭


司法院資訊處製作；財團法人民間司法改革基金會備份。
